臺灣高等法院臺南分院刑事判決　　　　100年度上易字第168號
上　訴　人
即　被　告　黃炎山
上列上訴人即被告因竊盜案件，不服臺灣嘉義地方法院100 年度
易字第55號中華民國100年2月25日第一審判決（起訴案號：臺灣
嘉義地方法院檢察署99年度偵字第7790、8269、9648、9652號）
，提起上訴，本院判決如下：
    主  文
上訴駁回。
    理  由
一、按依刑事訴訟法第350條、第361條、第362條、第367條規定
    ，不服地方法院之第一審判決，提起第二審上訴者，須提出
    上訴書狀，並應敘述「具體理由」，為上訴必備之程式。所
    稱具體理由，必係依據卷內既有訴訟資料或提出新事證，指
    摘或表明第一審判決有何採證、認事、用法或量刑等足以影
    響判決本旨之不當或違法，而構成應予撤銷之具體事由，始
    克相當；如未依上揭意旨指出具體事由，而僅泛言或單憑當
    事人自我說詞，指摘原判決採證認事違法、用法不當、判決
    不公、量刑過重等等，即屬未敘述具體理由，所提第二審上
    訴不合法律上之程式，得不經言詞辯論，由第二審法院予以
    判決駁回（最高法院98年度台上字第6531號刑事判決意旨參
    照）。
二、本件上訴意旨略以：原判決內文三（指原判決附表編號三所
    示99年7月7日竊盜犯行）論述上訴人即被告以不詳物品破壞
    鎖具部分，方得以推門步行進入行竊被害人所失竊之物。然
    原審並未詳查該鎖，實已先行遭不知名人士破壞，被告方得
    以進入該屋內，被告於犯行三部分（即原判決附表編號三）
    ，實並未竊取被害人所遭竊之物，原審逕以自由心證羅織被
    告竊盜罪名。至於其他竊盜犯行，被告均已坦承，惟被告實
    際竊取之物，與原審判決認定之失物、金額，有極大出入。
    由此觀之，原審對被告量刑實有過重云云。
三、經查:
(一)關於原審判決附表編號一、二、四、五部分:
 1、本件上訴人即被告於原審就原判決附表編號一、二、四、五
    所示犯行部分，均自白不諱，並據各該被害人陳蒼融、蔡淑
    珠、紀凱哲、曾意成、何宗德等人指述明確，復有證人李宜
    蓁、證人廖俊宇等人之證述，及各該遭竊處所暨附近出入監
    視錄影畫面照片、案發現場照片、永大當舖典當存根聯暨收
    當物品資料及被告持用電話之通聯調閱查詢單等證據可佐。
    原審因認被告此部分犯加重竊盜四罪，均事證明確，因予適
    用刑法第2條第1項前段，修正前刑法第321 條第1項第2款、
    第3 款，刑法第47條第1項、第51條第5款，竊盜犯贓物犯保
    安處分條例第3 條第1項、第4條、第5條第1項前段等規定分
    論併罰；並敘明被告有如原審判決犯罪事實欄所述前案紀錄
    ，於執行有期徒刑完畢後五年內，再犯本件有期徒刑以上之
    各罪，均為累犯，均應依法各加重其刑；復審酌被告自述學
    能、經歷不豐之智識與生活狀況，竊盜前科累累，素行不端
    ，出於好逸惡勞之犯罪動機，強毀門鎖入宅行竊財物，驚擾
    住居安寧，變賣贓物花用以滿足私慾之目的，就所犯罪行，
    大致能面對承擔，審理時表達甘受刑罰制裁之態度，惟未能
    填補被害人等之損害等一切情狀，各量處如原判決附表所示
    之刑，並定其應執行刑有期徒刑五年六月；並以被告屢犯竊
    行，多不勝數，前已兩度因竊盜罪遭宣告強制工作，前案受
    刑完畢，猶未收斂，旋踵再犯，未見絲毫警惕之心，怙惡不
    悛，且於原判決附表所示犯罪時間短短三個月內，行竊地域
    遍及嘉義、臺南、臺中等地，心思縝密，挑選出租套房或伺
    趁屋主離家時機，甚而撥打事主電話，確定渠等在外，便其
    登門入室大肆搜括，顯為預謀之計劃型犯罪，切為社會大眾
    深所憂懼之物質與精神之侵凌。其年值青壯，不思勉力勞作
    ，沾染賭博惡習，妄謀橫財，忖其反覆出入獄所之生活情狀
    ，足見歷來即無持續賴以維生之正當職業或工作，迭施故技
    行竊，獲利豐厚，誠係食髓知味，貪安好逸浸漸懶惰成性而
    有犯罪習慣，故蹈刑章已為其日常之惰性行為，故綜據被告
    本件如附表所示加重竊盜行為之嚴重性、所表現之危險性及
    對其未來行為之期待性等情，依比例原則衡量結果，認被告
    反覆侵盜他人住宅財物之行為，情節重大，今為矯正其不良
    習性，令其入勞動埸所，以強制從事勞動方式，培養其勤勞
    習慣，俾達教化與矯治目的，認屬適當且有必要，爰依竊盜
    犯、贓物犯保安處分條例第3 條第1項、第4條、第5條第1項
    前段等規定併為被告應於刑之執行前，令入勞動處所強制工
    作三年之諭知；另敘明被告犯案所用之鐵鎚、螺絲起子或石
    塊、不詳物品等，有部分所有權歸屬不明，且均未扣案，是
    否業已滅失，不無疑義，且上開物品等，俱非義務沒收之物
    ，權衡沒收執行之困難，並斟酌其等性質或為尋常之金屬工
    具，或為普遍存在之石塊，甚至有極盡調查之能事仍無法特
    定之不詳物品，均無明顯防衛社會安全之迫切需要，爰皆不
    為沒收之諭知。
 2、本院經查原審判決，就此部分認事用法，俱無不當，量刑亦
    屬妥適。被告就此部分上訴意旨，僅空言託稱原審判決認定
    之失物、金額，與被告實際竊取之財物有極大出入，而認原
    審對被告之量刑過重云云，並未具體指出原審判決就何項失
    物、金額之認定有誤，及確實依據卷內既有訴訟資料或提出
    新事證，具體指摘或表明第一審判決，就此部分之認定或採
    證，有何不當違法之事由，或明確指出原審所為證據證明力
    之判斷、推論如何違背經驗、論理法則，則其此部分上訴理
    由，自難謂係具體理由。
(二)關於原審判決附表編號三部分:
 1、被告於原審雖否認原判決附表編號三所示破壞門扇及得手財
    物之事實。惟原審判決已詳述其認定理由: 「附表編號三所
    示竊案之調查過程，係經採驗現場竊嫌所遺留之指紋，循以
    查獲被告涉案，並非被告誠悔自首犯行。而被告坦承於該案
    現場翻找財物，核與現場物品遭任意翻動之雜亂情景並遺留
    有其左拇指指紋之客觀事證契合，被告徒以其適至該處五樓
    訪友未遇，因聞六樓疑似關門聲響乃前往查看，但見門扇微
    開，遂趁機侵入翻找財物無著等情託辯，惟陳明無法指出證
    明之方法或調查之途徑，容已無稽。復次，檢視卷存事證，
    並無可疑尚有被告以外之人侵入所為之蛛絲，而該案門鎖遭
    破壞之狀況，與被告所自白其他竊案之破壞手法如出一轍，
    當亦無可排除係被告所為之因素。再者，被告更以其到案後
    ，就所犯竊案從來即均坦白招認，並無隱諱置辯，然尋繹卷
    存被告就附表編號四、五所示竊案之態度，初於警方疑其涉
    案而借訊調查，甚至提示該案竊嫌遭監視器攝錄之影像供辨
    識時，一概矢口否認，顯見被告謂其獲案以來就所為竊案無
    不招承云云，顯與事實不符，則被告縱坦認多數竊案，並不
    足推認其無否認附表編號三所示或就其案情為避重就輕自白
    之可能性，在在難認被告該等誠信性之抗辯有可資憑採之基
    礎，自無以作對其有利之認定，被告上開諸點辯解，要難採
    信。惟依卷存所示該門鎖功能喪失之痕跡，僅足認定其受外
    力破壞，至其方式與過程如何？揆諸被告迭次破壞門鎖竊盜
    之行徑，不能排除該門鎖係遭器械以外之石塊敲擊所致之可
    能性，復無其他足佐係被告執足以傷人等器械（兇器）所為
    之事證，是難為不利被告之認定」等語(見原判決第2-3頁)
    。
 2、被告上訴意旨僅重覆原審所辯，而指摘原審逕以自由心證羅
    織被告此部分竊盜罪名，並未確實依據卷內既有訴訟資料或
    提出新事證，具體指摘表明原審判決認事採證，有何不當違
    法事由，或原審所為證據證明力之判斷、推論如何違背經驗
    、論理法則。則被告此部分上訴理由，亦難謂有具體理由。
四、綜上，上訴人即被告僅以前詞重覆原審所辯，遽指原審量刑
    過重，並未具體指摘原審判決認事採證，有何不當違法事由
    ，或明確指出原審所為證據證明力之判斷、推論如何違背經
    驗、論理法則。揆諸前開說明，本件上訴理由，自難謂係具
    體理由。是本件上訴顯不合法律上之程式，爰依刑事訴訟法
    第367 條前段之規定駁回上訴，並不經言詞辯論為之。
據上論斷，應依刑事訴訟法第367條前段、第372條，判決如主文
。
中    華    民    國   100    年    3     月    30    日
                  刑事第六庭    審判長法  官  董武全
                                      法  官  孫玉文
                                      法  官  賴純慧
以上正本證明與原本無異。
不得上訴。
                                      書記官  蔡宜均
中    華    民    國   100    年    3     月    30    日
【原判決附表】
┌──┬────┬────┬────┬───────┬───────┬───┬─────┐
│編號│犯罪時間│犯罪地點│處所性質│竊取物品      │行為方式      │被害人│罪刑      │
├──┼────┼────┼────┼───────┼───────┼───┼─────┤
│一  │99年6月1│嘉義縣大│供被害人│42吋液晶電視1 │以鐵鎚敲擊嵌附│陳蒼融│黃炎山犯攜│
│    │日上午8 │林鎮平林│陳蒼融、│台、DVD放影機 │鐵製門板外露鑰│蔡淑珠│帶兇器、毀│
│    │時30分許│里30鄰蘭│蔡淑珠等│1台、數位相機1│匙插孔之鎖頭，│      │壞門扇竊盜│
│    │        │州街73巷│日常住居│台、玉鐲子4只 │破壞該所附連具│      │罪，累犯，│
│    │        │7號5樓  │生活作息│、黃金金飾1只 │阻絕內外功能之│      │處有期徒刑│
│    │        │        │之場所（│、手機吊飾30條│門扇，推門步行│      │壹年陸月。│
│    │        │        │住宅）  │、郵票面額共約│進入。        │      │          │
│    │        │        │        │萬5,000元。   │              │      │          │
├──┼────┼────┼────┼───────┼───────┼───┼─────┤
│二  │99年7月2│臺南市官│供被害人│電腦主機2台、 │以一字型螺絲起│紀凱哲│黃炎山犯攜│
│    │0日下午2│田區隆本│紀凱哲日│液晶螢幕1台、 │子插撬嵌附木製│      │帶兇器、毀│
│    │時58分至│里勝利路│常住居生│22吋電視1台及 │門板暨框內卡合│      │壞門扇竊盜│
│    │3時9分許│108號307│活作息之│現金1,000元。 │之鎖具部件，破│      │罪，累犯，│
│    │        │室      │場所（住│              │壞該所附連具阻│      │處有期徒刑│
│    │        │        │宅）    │              │絕內外功能之門│      │壹年陸月。│
│    │        │        │        │              │扇，推門步行進│      │          │
│    │        │        │        │              │入。          │      │          │
├──┼────┼────┼────┼───────┼───────┼───┼─────┤
│三  │99年7月7│嘉義市永│供被害人│NOKIA行動電話 │以不詳物品敲擊│陳饒中│黃炎山犯毀│
│    │日上午11│吉四街31│陳饒中日│1支、MOTOROLA │嵌附鐵製門板外│      │壞門扇竊盜│
│    │時許    │號6樓8  │常住居生│行動電話1支及 │露鑰匙插孔之鎖│      │罪，累犯，│
│    │        │        │活作息之│數位相機1台。 │頭使其位移，進│      │處有期徒刑│
│    │        │        │場所（住│              │而破壞該所附連│      │壹年肆月。│
│    │        │        │宅）    │              │具阻絕內外功能│      │          │
│    │        │        │        │              │之門扇，推門步│      │          │
│    │        │        │        │              │行進入。      │      │          │
├──┼────┼────┼────┼───────┼───────┼───┼─────┤
│四  │99年8月1│臺中市霧│供被害人│26吋液晶電視  │以石塊敲擊嵌附│賴正富│黃炎山犯毀│
│    │9日下午1│峰區北柳│曾意成日│1台（賴正富所 │門板之鎖具使之│（房東│壞門扇竊盜│
│    │時至2時2│里四德路│常住居生│有提供曾意成使│顯露縫隙，進而│）    │罪，累犯，│
│    │0分許   │319巷32 │活作息之│用）、電腦主機│以汽車鑰匙撥動│曾意成│處有期徒刑│
│    │        │號201室 │場所（住│1台、螢幕1台及│鎖內彈簧，破壞│（房客│壹年肆月。│
│    │        │        │宅）    │現金1,000元。 │該所附連具阻絕│）    │          │
│    │        │        │        │              │內外功能之門扇│      │          │
│    │        │        │        │              │，推門步行進入│      │          │
│    │        │        │        │              │。            │      │          │
├──┼────┼────┼────┼───────┼───────┼───┼─────┤
│五  │99年8月1│臺中市霧│供被害人│26吋液晶電視  │以石塊敲擊嵌附│賴正富│黃炎山犯毀│
│    │9日下午1│峰區北柳│何宗德日│1台（賴正富所 │門板之鎖具使之│（房東│壞門扇竊盜│
│    │時至2時2│里四德路│常住居生│有提供何宗德使│顯露縫隙，進而│）    │罪，累犯，│
│    │0分許   │319巷32 │活作息之│用）、電腦主機│以汽車鑰匙撥動│何宗德│處有期徒刑│
│    │        │號205室 │場所（住│1台、螢幕1台、│鎖內彈簧，破壞│（房客│壹年肆月。│
│    │        │        │宅）    │NOKIA行動電話1│該所附連具阻絕│）    │          │
│    │        │        │        │支及現金2,000 │內外功能之門扇│      │          │
│    │        │        │        │元。          │，推門步行進入│      │          │
│    │        │        │        │              │。            │      │          │
└──┴────┴────┴────┴───────┴───────┴───┴─────┘